【裁判字號】    97,上訴,818
【裁判日期】    970226
【裁判案由】    毒品危害防制條例
【裁判全文】
臺灣高等法院刑事判決                 97年度上訴字第818號
上  訴  人  臺灣士林地方法院檢察署檢察官
被      告  甲○○
                      B1
上列上訴人因被告違反毒品危害防制條例案件，不服台灣士林地
方法院九十五年度訴字第九八七號，中華民國九十六年十二月十
九日第一審判決（起訴案號：台灣士林地方法院檢察署九十五年
度毒偵字第一六三八號），提起上訴，本院判決如下：
    主  文
上訴駁回。
    理  由
一、公訴意旨略以：被告甲○○前因施用毒品，先後二次經裁定
    送觀察、勒戒後，均認無繼續施用毒品傾向，由台灣台北地
    方法院檢察署檢察官於民國八十九年三月三十日以八十九年
    度毒偵字第一一二○號、台灣士林地方法院檢察署檢察官於
    九十年十二月四日以九十年度毒偵緝字第二○○號為不起訴
    處分確定，並分別於八十九年三月三十日、九十年十二月四
    日釋放出所。又因施用第二級毒品安非他命，經台灣士林地
    方法院於九十四年十月二十一日以九十四年度士簡字第一○
    五七號判決處有期徒刑四月確定，於九十四年十二月二十三
    日易科罰金執行完畢。詎猶未悛悔，於前案觀察、勒戒執行
    完畢釋放後五年內，復基於施用第一級毒品海洛因之犯意，
    於九十五年五月十三日為警採尿往前回溯五日內之某時，在
    不詳處所，以不詳方式，施用第一級毒品海洛因，嗣於九十
    五年五月十三日凌晨一時許，為警在台北縣三重市○○○路
    及安樂街口查獲，並扣得吸食器一組（第二級毒品部分，另
    移請台灣士林地方法院併案審理），因認被告涉犯毒品危害
    防制條例第十條第一項施用第一級毒品罪嫌云云。
二、按案件曾經判決確定者，應諭知免訴之判決；免訴之判決，
    得不經言詞辯論為之。刑事訴訟法第三百零二條第一款及第
    三百零七條分別定有明文。又案件曾經判決確定者，應為免
    訴之判決，此項原則關於實質上一罪或裁判上一罪，均有其
    適用，是檢察官就犯罪事實之一部起訴，依刑事訴訟法第二
    百六十七條之規定，其起訴效力及於全部，而審理事實之法
    院，對於實質上或裁判上一罪之全部犯罪事實，於宣示判決
    之日前，既有審理之可能，即應予以審判，故確定判決之既
    判力，應及於最後審理事實法院之宣示判決日前發生之事實
    ，亦即既判力對於時間效力之範圍，應以最後審理事實法院
    之宣示判決日為判斷之標準。
三、經查：
  (一)被告於前案觀察、勒戒執行完畢釋放後五年內，基於施用第
    二級毒品安非他命之概括犯意，自九十五年三月二十八日為
    警採尿往前回溯四日內之某時起至九十五年六月三日為警採
    尿往前回溯四日內之某時止，在台北市○○區○○路一段二
    八五巷六十九弄八十二號地下一樓住處及不詳地點，連續施
    用第二級毒品安非他命多次，嗣分別於：(一)九十五年三月二
    十八日上午五時許，在台北市○○區○○路四段四十巷一○
    五號前為警盤檢查獲，並於其駕駛之車牌號碼Ｅ二－五八三
    八號自用小客車內扣得被告所有供施用安非他命用之安非他
    命吸食器三組及不知何人所有之注射針筒四支。(二)九十五年
    五月十三日凌晨一時許，為警在台北縣三重市○○○路與安
    樂街口查獲，並扣得被告所有供施用安非他命之安非他命吸
    食器一組。(三)九十五年六月三日凌晨一時許，搭乘友人陳聖
    文所有之八Ｃ－○○四○號自小客車，行經台北市○○區○
    ○路一五五號前，為警查獲，被告上開連續施用第二級毒品
    安非他命之犯行，經台灣士林地方法院於九十五年十一月九
    日九十五年易字第七九九號判處有期徒刑八月，嗣經本院於
    九十六年二月二十七日以九十六年度上易字第九十四號判決
    駁回上訴確定等情，有本院被告前紀錄表、本院九十六年度
    上易字第九十四號判決附卷可稽。
  (二)被告於九十五年十一月二十二日原審審理及九十六年三月二
    十六日原審準備程序時均供稱：「…我是將海洛因及安非他
    命混合在一起後，放在玻璃球裡面一起燒烤施用，我每次施
    用都是這種方式…（既然你明知海洛因跟安非他命都有施用
    ，為何在警察局及偵查中都只承認施用安非他命？）我以為
    這樣子用，海洛因驗不出來…」（原審卷第三十六頁）、「
    …我是同時施用一、二級毒品…」（原審卷第七十四頁）等
    詞；而被告於九十五年五月十三日被警查獲所採取尿液送驗
    結果，尿液呈鴉片類及安非他命類陽性反應，有台北縣政府
    警察局三重分局查獲違反毒品危害防制條例案件犯嫌代碼對
    照表、台灣檢驗科技股份有限公司九十五年五月二十九日濫
    用藥物尿液檢驗報告在卷可佐（九十五年度毒偵字第三七一
    五號卷第六頁、第四十頁），而扣案之吸食器一組經原審法
    院送請法務部調查局檢驗，鑑定結果該吸食器發現有第一級
    毒品海洛因成分及第二級毒品安非他命成分殘留，亦有法務
    部調查局九十六年二月十六日調科壹字第○九六○○○七九
    六七○號鑑定書可憑（原審卷第五十頁）；由此足證被告辯
    稱其係將海洛因與甲基安非他命混合置於吸食器中以燒烤方
    式吸食一節，堪信為真。是被告施用之毒品雖有數種，但客
    觀上僅有一施用行為，法律上無從割裂予以評價，為想像競
    合犯，從而本件起訴意旨所指被告施用第一級毒品海洛因犯
    行，與移送台灣士林地方法院九十五年度易字第七九九號案
    件合併審理之施用第二級毒品安非他命犯行，應屬法律上同
    一案件，而該併案審理部分之施用第二級毒品安非他命犯行
    ，經本院於九十六年二月二十七日以九十六年度上易字第九
    十四號判決確定，已詳述於前，該確定判決之效力自及於本
    案之犯罪行為。
四、原審基於上述理由，諭知免訴之判決，經核尚無違誤。檢察
    官上訴意旨以：「(一)海洛因之使用方法可以與奶粉、蘇打粉
    ，或者局部麻醉劑普魯卡因與賽羅卡因混合，甚至還可與洗
    衣粉、油炸粉、滑石粉、加哩粉、AJAX清潔劑或士的寧混合
    ，但所有這些『添加物』如果進入血管，都是具有危險性；
    施用者可吸食海洛因或吸聞粉狀海洛因，另外可與水混合，
    加熱後注射；由於海洛因可充分溶解於油脂，所以穿過血腦
    壁障的速度比嗎啡快一百倍，靜脈注射海洛因可在七到八秒
    內產生效果，肌肉注射或皮下注射則需要五至八分鐘時間，
    上癮的人有時一天會自行注射四次之多。而安非他命一般施
    用者之簡易施用方式，多為置放於玻璃球內燒烤，吸食煙霧
    。二者施用方式本為不同。另外，海洛因括之影響是對中樞
    神經系統產生『抑制作用』，短期效果可能為麻醉（間接疼
    痛）、短暫的快樂、噁心、遲鈍、昏眩、降低焦慮、低體溫
    症、減緩呼吸、呼吸困難、減輕咳嗽等症狀，而安非他命是
    中樞神經系統與週邊神經系統交感區的『刺激物』，為一種
    興奮劑，使用安非他命的短期影響包含心跳加速、血壓增高
    、食慾降低、眼球擴大、感到快樂與權力、減輕疲勞，長期
    使用安他命的結果，會造成：不眠、煩躁、妄想心態、幻覺
    、暴力與攻擊性行為、體重減輕、顫抖等症狀。海洛因與安
    非他命無論使用方式抑或產生效果截然不同，且因作用不同
    ，效果尚可能產生相折抵因而減損施用效果之情形，以毒品
    昂貴之情形觀之，豈有反令其減損效果之可能？殊難想像有
    同時將二種毒品均以玻璃球燒烤方式加以施用之可能。(二)
    本件被告辯稱此二種毒品一起施用，比單純施用還暈眩等語
    ，原審以被告尿液檢驗報告呈安非他命及鴉片類均呈陽性反
    應及吸食器鑑定結果發現有安非他命及海洛因成分殘留為依
    據，證明被告所辯之二者混合施用比單純施用還暈眩之情，
    原審僅憑被告供述即遽採認之，似有認定事實未依證據之不
    當。(三)況被告本件於九十五年五月十三日被查獲當天，對於
    自己施用安非他命供承不諱，然隻字未提到關於海洛因之施
    用情節，迨至本案原審審理期間才改稱此二種毒品混合同時
    施用；本件係查獲當天採尿經送驗後始檢出嗎啡成分，始知
    被告另有施用第一級毒品罪嫌。顯然被告施用第一級毒品海
    洛因並非在被告查獲當天，可能係在驗尿前五天之某時為之
    ，並非與安非他命同時為之，被告此種辯解僅係脫罪之狡辯
    之詞，不足採信」等，指摘原審判決不當。惟查，(一)非法施
    用毒品之方式，並無固定模式，不同吸毒群及不同毒品種類
    ，可能有不同的施用方式；摻入香菸中點燃吸食，為吸毒者
    吸食甲基安非他命及海洛因的方式之一；同樣地，海洛因與
    安非他命（常見為甲基安非他命）燃燒或加熱燒烤時，可能
    產生降解，其降解程度因燒烤溫度高低不同而異，惟仍有可
    能部分海洛因及甲基安非他命維持原態，故仍能達到海洛因
    及甲基安他命之施用效果，另部分燃燒或燒烤之降解物如海
    洛因降解之六－乙醯嗎啡及嗎啡亦具有與海洛因相同之藥理
    作用，此有行政院衛生署制藥品管理局九十二年一月十七日
    管檢字第○九二○○○○○二六號、九十三年八月十七日管
    檢字第○九三○○○七七三三號函可稽。由此可知，吸毒者
    將安非他命與海洛因一同放置於玻璃球吸食器內燒烤產生煙
    霧施用，乃此乃施用者依其需求選擇施用毒品之方式，且與
    海洛因價格高低無涉；(二)被告九十五年十一月二十二日原審
    審理及九十六年三月二十六日原審準備程序時供稱，其於九
    十五年五月十三日凌晨一時許，為警查獲該次，係將第一級
    毒品海洛因與第二級安非他命置於扣案之吸食器內，點火燃
    燒後，吸入所生氣體之方式，同時施用第一級毒品海洛因與
    第二級毒品安非他命之詞，有被告於九十五年五月十三日凌
    晨一時許，為警查獲所採取之尿液呈嗎啡類及安非他命類陽
    性反應之台灣檢驗科技股份有限公司九十五年五月二十九日
    濫用藥物尿液檢驗報告可證，且扣案之吸食器一組經原審法
    院送請法務部調查局檢驗，鑑定結果該吸食器發現有第一級
    毒品海洛因成分及第二級毒品安非他命成分殘留，亦有法務
    部調查局九十六年二月十六日調科壹字第○九六○○○七九
    六七○號鑑定書可憑（原審卷第五十頁）；由此足證被告辯
    稱其係將海洛因與甲基安非他命混合置於吸食器中以燒烤方
    式吸食一節，堪信為真；(三)至於被告於查獲當日在警局調查
    及台灣士林地方法院檢察署偵訊時雖僅認施用第二級毒品安
    非他命，未供承有施用第一級毒品之犯行，然依當日被告為
    警查獲時，僅被查扣到吸食器一組，未查扣其他足資證明施
    用第一級毒品之事證情形下，被告僅自承罪刑較輕之施用第
    二級毒品犯行，對於罪刑較重之施用第一級毒品犯行未主動
    供出，此乃人之常情，自不得據此即認被告施用海洛因並非
    與安非他命同時為之；反之，由被告於九十五年十一月二十
    二日原審審理時供稱：「…（既然你明知海洛因及安非他命
    都有施用，為何在警察局及偵查中都只承認施用安非他命？
    ）我以為這樣子用，海洛因驗不出來」（原審卷第三十六頁
    ）等語，益徵其以吸食器同時施用海洛因及安非他命之供詞
    可採。是檢察官上訴，尚難認有理由，應予駁回，並不經言
    詞辯論為之。
五、據上論結，依刑事訴訟法第三百六十八條、第三百七十二
    條，判決如主文。
中    華    民    國    97    年    2     月    26    日
            刑事第十三庭  審判長法  官  曾德水
                                法  官  梁耀鑌
                                法  官  林婷立
以上正本證明與原本無異。
檢察官如不服本判決，應於收受送達後十日內向本院提出上訴書
狀，其未敘述上訴之理由者並得於提起上訴後十日內向本院補提
理由書（均須按他造當事人之人數附繕本）。
                                書記官  王增華
中    華    民    國    97    年    2     月    26    日


司法院資訊處製作；財團法人民間司法改革基金會備份。
